臺灣高等法院刑事判決　　　　　　　　　　　　　　九十一年度交上易字第九九號
　　上　訴　人
　　即　被　告　甲○○
右上訴人因過失傷害案件，不服臺灣板橋地方法院九十年度交易字第二五九號，中華
民國九十年十二月二十七日第一審判決（起訴案號：臺灣板橋地方法院檢察署九十年
度偵字第六三０四號）提起上訴，本院判決如左：
    主  文
原判決撤銷。
甲○○因過失傷害人，處有期徒刑貳月，如易科罰金，以佰元折算壹日。緩刑貳年
。
    事  實
一、甲○○於民國九十年一月七日十六時十五分許，駕駛車牌號碼ＥＢ─八六四０號
    自用小客車，沿台北縣板橋市○○街一三六巷往光武街方向行駛，於行經該光武
    街一三六巷與光武街無號誌之Ｔ型交岔路口，欲左轉光武街時，本應注意車輛行
    經無號誌交岔路口時，應減速慢行，作隨時停車之準備，且行駛至劃分支、幹線
    車道之交岔路口，支線道車應暫停讓幹線道車先行，而依當時之天候為晴，日間
    自然光線充足，路面狀況乾燥無缺陷，道路無障礙物，視距良好，並無不能注意
    之情形，竟疏未減速慢行，亦未暫停讓左方行向幹線道車車先行，仍以時速二十
    五公里之速度貿然左轉強行通過Ｔ型交岔路口，適乙○○騎乘車牌號碼ＧＧＪ─
    六０五號重型機車附載其子陳力豪，由板橋市○○路往吳鳳路方向行駛，於行經
    上開Ｔ型交岔路口時，亦疏未注意車輛行經無號誌交岔路口時應減速慢行，作隨
    時停車之準備，仍貿然以時速二十五公里之速度穿越上開交岔路口，致二車均煞
    避不及，甲○○所駕駛之自小客車右前保險桿撞擊乙○○所騎乘之重型機車右側
    車身，乙○○當場人車倒地，因而受有右第三肋骨合併右腓骨頭骨折之傷害，陳
    力豪則受有腳部擦傷、及扭傷等傷害（未據告訴）。甲○○於駕車肇事後，在有
    偵查犯罪職權之機關尚不知何人為肇事者前，即主動向到場處理之台北縣警察局
    海山分局江翠派出所警員林建良表明其係肇事者並陳述肇事之經過，自首而接受
    裁判。
二、案經乙○○訴由台北縣警察局海山分局報請臺灣板橋地方法院檢察署檢察官偵查
    起訴。
    理  由
一、訊據上訴人即被告甲○○，就其於右揭時、地，駕車與告訴人乙○○所騎乘之機
    車發生碰撞，致乙○○受傷之事實，固坦承不諱，惟矢口否認有何過失傷害之犯
    行，辯稱：當時伊駕車行至光武街一三六巷Ｔ字型巷口時要左轉，便打方向燈慢
    行至巷口，並以駛過黃線，見告訴人騎機車後載其子從左方過來欲通過巷口，伊
    立即踩煞車，按喇叭警告，但告訴人仍強行通過，機車前輪撞上伊自用小客車右
    前保險桿霧燈後摔倒，告訴人當時機車前踏板處堆置很多日用品，後座又載人，
    伊當時車速僅二十五公里，有踩煞車停住云云。
二、經查：
  (一)右揭事實，業據告訴人乙○○於警訊時及偵審中指訴甚詳稱：當時伊騎乘車牌號
    碼ＧＧＪ─六０五號重型機車後載其子陳力豪，沿光武街行駛至一三六巷巷口時
    ，被告駕駛車牌號碼ＥＢ─八六四０號自用小客車突然從右側巷道駛出左轉，速
    度很快，亦未按鳴喇叭，伊見狀欲閃避立即煞車，但仍遭被告自用小客車右前車
    頭撞及機車前輪倒地，當時伊車速約二十五公里等語（見偵查卷第三頁正面、反
    面、第二十頁反面，原審卷第十六頁）。證人即乙○○之子陳力豪於警方調查時
    亦證稱：伊當時坐伊母親機車後座，行至光武街一三六巷巷口時，機車車速不快
    ，被告車突然從巷口出來，出現在伊右側，伊即摔倒在被告車右方等語（見偵查
    卷第五頁反面）在卷，並有道路交通事故調查報告表一件、現場及車損照片九幀
    附卷可按。而告訴人乙○○因本件車禍，而受有右第三肋骨合併右腓骨頭骨折之
    傷害，復有台北縣立板橋醫院九十年一月三十日出具之北縣板醫字第三二０號診
    斷證明書一紙在卷可稽。是告訴人乙○○之傷害，係由被告之行為所致，其間有
    相當因果關係，已極為明確。
  (二)依本件事故現場圖所示，本件車禍肇事地點係光武街一三六巷口，為市區巷弄道
    路，Ｔ型交岔路口，無交通號誌，肇事前被告車沿巷道直行，至無號誌路口左轉
    ，告訴人機車直行光武街由文化路往吳鳳路方向行駛，被告車左轉中右前保險桿
    撞擊告訴人機車右側車身。肇事後，被告車右前保險桿有刮擦痕，告訴人機車前
    輪右側及右側車身下方亦有刮痕，可推知被告車輛係在前開Ｔ型交岔路口左轉光
    武街過程中，右前保險桿撞擊告訴人機車右側車身。參以被告於警方調查及本院
    調查時供稱：「．．．，因我要左轉，所以我打方向燈後慢行至巷口時，發現一
    部重機車，由光武街欲通過路口，當時我發現時，我立即煞車，按鳴喇叭警告，
    但對方還是強行通過，．．．」、「．．．。當時車速約二十五公里時速。．．
    ．」、「．．．。我承認我有過失，但對方也有過失」等語（見偵查卷第六頁反
    面，本院九十一年四月十九日訊問筆錄第三頁），可推知被告於行經交岔路口時
    未依規定減速，且未停車，雖其事後改稱有停車云云，核與事實不符。又告訴人
    稱其時速為二十五公里等情，顯然告訴人騎乘機車經過無號誌交岔路口時亦疏未
    減速慢行。
三、按車輛行至無號誌而無交通警察指揮之交岔路口，支線道車應暫停讓幹線道車先
    行，未劃分幹、支線或同為幹線道或支線道者，轉彎車應暫停讓直行車先行。又
    車輛行經無號誌交岔路口時應減速慢行，作隨時停車之準備。道路交通安全規則
    第一百零二條第一項第二款、九十年五月三十日修正前道路交通安全規則第九十
    三條第一項第四款分別定有明文。故汽車駕駛人於行經無號誌之交岔路口前，該
    支線道車應暫停讓幹線道車先行，即應停止於交岔路口前，讓幹線道車優先通行
    ，並預先估算其通行所需時間，是否足以安全通過，而未對直行之幹線道車輛造
    成障礙方可通過。被告領有駕駛執照，有中華民國交通部製發汽車駕駛執照在卷
    可稽（見偵查卷第十頁），為合格之汽車駕駛人，此為被告所是認，自應瞭解上
    開規定之意義，並有上開法律規定之注意義務。再依上開道路交通事故調查報告
    表顯示，車禍當時之天候為晴，日間自然光線充足，路面狀況乾燥無缺陷，道路
    無障礙物，視距良好，並無不能注意之情事，被告竟疏於注意及此，以致肇事，
    被告之行為自有過失，雖被害人亦因騎乘機車經過無號誌交岔路口時未減速慢行
    而與有過失，但被告仍難辭其過失責任。本件肇事責任經送台灣省台北縣區車輛
    行車事故鑑定委員會鑑定，亦認「甲○○駕駛自小客車行經無號誌路口，支線左
    轉車疏未讓幹道直行車先行為肇事主因。乙○○駕駛重機車行經無號誌路口，未
    減速慢行為肇事次因」，復經送臺灣省車輛行車事故覆議鑑定委員會覆議，亦認
    照原鑑定意見，有台灣省臺北縣區車輛行車事故鑑定委員會九十年九月七日北鑑
    字第九０一七九０號函暨鑑定意見書（原審卷第三九頁至第四一頁）及臺灣省車
    輛行車事故覆議鑑定委員會九十年十一月二十八日府覆議字第九０二二三九號函
    （原審卷第六一頁）各一件在卷可參，核與本院前開認定大致符合，堪以採信。
    又告訴人所受如事實欄所載之傷害，既係因被告之前開過失行為所致，則被告之
    過失行為與告訴人之受傷間，自具有相當因果關係。本件事證明確，被告過失犯
    行堪以認定，應予依法論科。
四、核被告甲○○所為，係犯刑法第二百八十四條第一項前段之過失傷害罪。被告於
    犯罪未經發覺前，即主動向到場處理之台北縣警察局海山分局江翠派出所警員林
    建良坦承肇事並接受偵訊，有該分局九十年七月二十三日海警刑字第一七六九六
    號函暨所附自首調查表一紙在卷可查（見原審卷第三六頁、第三七頁），為對於
    未發覺之犯罪自首而接受裁判，應依刑法第六十二條前段之規定減輕其刑。
五、原審據以對被告論罪、科刑，固非無見；惟查，原判決未及審酌被告於本院審理
    期間已與告訴人達成民事和解，同意賠償新臺幣（下同）二十萬元，及告訴人請
    求本院從輕量刑之犯罪後情狀，尚有未洽。被告提起上訴仍執陳詞，否認有過失
    ，雖無理由，然原判決既有如上之可議，即屬無可維持，應由本院予以撤銷改判
    。爰審酌被告之品行、過失之程度、所生損害及已與告訴人成立調解等一切情狀
    ，量處如主文第二項所示之刑。又被告行為後，刑法第四十一條之規定，業經於
    九十年一月四日修正，並經總統於九十年一月十日公布，依法於九十年一月十二
    日生效，而修正後之刑法第四十一條第一項之規定「犯最重本刑為五年以下有期
    徒刑以下之刑之罪，而受六個月以下有期徒刑之宣告，因身體、教育、職業、家
    庭之關係或其他正當事由，執行顯有困難者，得以一元以上三元（業據罰金罰鍰
    提高標準條例第二條前段規定，就其原定數額提高為一百倍折算一日）以下折算
    一日，易科罰金，但確因不執行所宣告之刑，難收矯正之效，或難以維持法秩序
    者，不在此限」，對於被告並無不利，依刑法第二條第一項前段之規定，適用裁
    判時之新法，並諭知易科罰金之折算標準。末查被告前未曾受有期徒刑以上刑之
    宣告，此有台灣高等法院檢察署刑案記錄簡覆表、本院被告全國前案紀錄表在卷
    可憑，因駕車疏忽致罹法網，復已同意賠償二十萬元，亦據告訴人陳明在卷，經
    此次偵、審程序及科刑判決後，應知所警惕，信無再犯之虞，本院因認對被告所
    處之刑，以暫不執行為適當，爰併予宣告緩刑二年，用啟自新。
據上論斷，應依刑事訴訟法第三百六十九條第一項前段、第三百六十四條、第二百九
十九條第一項前段，刑法第二條第一項前段、第二百八十四條第一項前段、第六十二
條前段、第四十一條第一項前段、第七十四條第一款，罰金罰鍰提高標準條例第一條
前段、第二條，判決如主文。
本案經檢察官曾忠己到庭執行職務
中      華      民      國      九十一      年    五      月    三      日
                              臺灣高等法院交通法庭
                                  審判長法  官  陳  春  秋
                                        法  官  王  麗  莉
                                        法  官  徐  培  元
右正本證明與原本無異。
不得上訴。
                                        書記官  陳  建  邦
中      華      民      國     九十一   年      五      月      三      日
附錄    本判決論罪科刑法條：
刑法第二百八十四條
因過失傷害人者，處六月以下有期徒刑、拘役或五百元以下罰金。致重傷者，處一年
以下有期徒刑、拘役或五百元下罰金。
從事業務之人，因業務上之過失傷害人者，處一年以下有期徒刑、拘役或一千元以下
罰金。致重傷者，處三年以下有期徒刑、拘役或二千元以下罰金。
